【裁判字號】    92,易,1010
【裁判日期】    920725
【裁判案由】    動產擔保交易法
【裁判全文】
臺灣板橋地方法院刑事判決                        九十二年度易字第一一號
    公  訴  人  臺灣板橋地方法院檢察署檢察官
    被      告  丁○○
右列被告因動產擔保交易法案件，經檢察官提起公訴（九十二年度偵字第三二九二號
），本院判決如左：
    主  文
丁○○無罪。
    理  由
一、公訴意旨略以：被告丁○○於民國九十一年七月十九日以動產擔保交易法之動產
    抵押付款方式，向裕融企業股份有限公司（下稱裕融公司）辦理貸款，用以購買
    車牌號碼ＣＴ─Ｏ七七Ｏ號之日產自用小客車一輛，並約定分期貸款金額為新台
    幣（下同）三十三萬三千九百元，計分三十六期，應按月給付部分本金及利息九
    千二百七十五元，標的物存放地點為丁○○當時之住所地即台北縣土城市○○路
    九十七巷三弄六號五樓，在價金未付清之前，抵押債務人丁○○不得將標的物任
    意遷移或為其他處分；詎丁○○（起訴書於此處誤載為陳昭良）自第二期起即拒
    不付款，復意圖為自己不法之利益，將上開標的物遷移他處，致抵押權人裕融公
    司追索無著而受有損害，因認被告丁○○涉有違反動產擔保交易法罪嫌等語。
二、按犯罪事實應依證據認定之，無證據不得推定其犯罪事實，如不能證明被告犯罪
    者，應諭知無罪之判決，刑事訴訟法第一百五十四條及第三百零一條第一項分別
    定有明文，且被告之自白，不得作為有罪判決之惟一證據，仍應調查其他必要之
    證據，以察其是否與事實相符，同法第一百五十六條第二項，亦有明定。又事實
    之認定應憑證據，如未發現相當證據，或證據不足以證明，自不能以推測或擬制
    之方法，以為裁判之基礎。最高法院四十年度臺上字第八六號著有判例可資參照
    。
三、公訴人認被告涉犯違反動產擔保交易法罪嫌，主要以：本件犯罪事實業據告訴人
    裕融公司職員丙○○指訴綦詳，並有債權讓與暨動產抵押契約書、動產擔保交易
    動產抵押設定登記申請書各一紙附於偵查卷可稽等語，為其論據。訊據被告堅詞
    否認有公訴人所訴之情事，辯稱：伊並未向裕融公司辦理貸款購車，伊曾遺失身
    分證可能遭人冒用，伊是在收到法院傳票要找身分證才發現身分證不見而去申請
    補發等語。經查：
(一)、被告於九十一年五月一日，因在不詳地點遺失身分證，於九十二年三月二十一日
    向台北縣中和市第一戶政事務所申請補領國民身分證一情，有台北縣中和市第一
    戶政事務所九十二年四月二十五日北縣中一戶字第０九二０００三三０四號函所
    附丁○○九十二年三月二十一日補領國民身分證申請書暨補領身分證時所附相片
    一幀在卷可稽，參核告訴人裕融公司職員丙○○於本院調查中指稱：「丁○○」
    買車時有留下「丁○○」的身分證，身分證上所貼的相片，跟本院調查中到庭的
    被告好像不像，渠再去找當時辦理對保的人員確認跟裕融公司辦理貸款者，究否
    為庭上被告等語在卷（見本院九十二年四月十七日訊問筆錄），丙○○並提出向
    裕融公司辦理貸款購車之「丁○○」於簽訂債權讓與暨動產抵押契約書時，所留
    貼有相片之身分證正反面影印本附卷，觀諸該等身分證上所貼相片與前揭台北縣
    中和市第一戶政事務所函覆被告九十二年三月二十一日補領國民身分證申請書上
    所附相片，經本院比對結果，顯為不同之二人。
(二)、又證人即承辦本件自稱「丁○○」者與裕融公司簽立債權讓與暨動產抵押契約書
    之對保人甲○○於本院調查中證稱：渠是二十一世紀股份有限公司業務代表，渠
    公司專門承辦要跟車行貸款買車者之送件業務，由渠幫客人收資料交給做汽車貸
    款的裕融公司，當初是一位自稱鑫海汽車公司的業務代表乙○○告知渠，有一位
    客戶「丁○○」要向鑫海汽車以貸款方式購車，渠就承辦送件到裕融公司，後來
    乙○○跟渠聯絡稱隔天裕融公司要撥款，要渠過去對保，渠就與客戶「丁○○」
    約在新莊的車集世界見面，對保時拿的都是債務人身分證正本，身分證上貼的相
    片與來的人都是一樣，渠對保時所見的客戶「丁○○」，就是告訴人裕融公司職
    員丙○○於本院調查中所提出自稱「丁○○」者辦理動產抵押契約書時所附身分
    證上所貼相片之人，但不是於本院調查中到庭的被告。渠對保時所見的「丁○○
    」個子比較矮、長髮、瘦瘦的，跟本院調查中到庭被告身材比較高，完全不一樣
    等語（見本院九十二年五月十九日、同年六月十六日訊問筆錄）。是向告訴人裕
    融公司辦理貸款購車者，應非被告無疑。
(三)、綜上事證，被告辯稱其身分證曾經遺失，可能遭人冒用申請貸款，伊並未向裕融
    公司貸款購車，而為動產抵押債務人等語，堪以採信，此外，本院復查無其他積
    極之證據，足認被告有何違反動產擔保交易法犯行，依諸前開二之說明，本件不
    能證明被告犯罪，應諭知無罪之判決。
據上論斷，應依刑事訴訟法第三百零一條第一項，判決如主文。
本案經檢察官伍逸康到庭執行職務。
中      華      民      國    九十二    年      七      月    二十五    日
                                      臺灣臺北地方法院刑事第四庭
                                          審判長法  官  許仕楓
                    法  官  談  虎
                                                法  官  陳明偉
右正本證明與原本無異。
如不服本判決，應於判決送達後十日內，向本院提出上訴狀。
                                                書記官  呂妍旻
中      華      民      國    九十二    年      七      月    二十八    日


司法院資訊處製作；財團法人民間司法改革基金會備份。
